【裁判字號】    99,裁,705
【裁判日期】    990325
【裁判案由】    工商登記
【裁判全文】
最  高  行  政  法  院  裁  定
                                       99年度裁字第705號
上  訴  人  甲○○○○○○○○○
訴訟代理人  邱群傑律師
複 代理 人  賴志凱律師
被 上訴 人  臺北縣政府
代  表  人  乙○○
上列當事人間工商登記事件，上訴人對於中華民國97年4月23日
臺北高等行政法院96年度訴字第1901號判決，提起上訴，本院裁
定如下：
    主  文
上訴駁回。
上訴審訴訟費用由上訴人負擔。
    理  由
一、按對於高等行政法院判決之上訴，非以其違背法令為理由，
    不得為之，行政訴訟法第242條定有明文。依同法第243條第
    1項規定，判決不適用法規或適用不當者，為違背法令；而
    判決有同條第2項所列各款情形之一者，為當然違背法令。
    是當事人對於高等行政法院判決上訴，如依行政訴訟法第24
    3條第1項規定，以高等行政法院判決有不適用法規或適用不
    當為理由時，其上訴狀或理由書應有具體之指摘，並揭示該
    法規之條項或其內容；若係成文法以外之法則，應揭示該法
    則之旨趣；倘為司法院解釋或本院之判例，則應揭示該判解
    之字號或其內容。如以行政訴訟法第243條第2項所列各款情
    形為理由時，其上訴狀或理由書，應揭示合於該條項各款之
    事實。上訴狀或理由書如未依此項方法表明者，即難認為已
    對高等行政法院判決之違背法令有具體之指摘，其上訴自難
    認為合法。
二、本件上訴人對於臺北高等行政法院96年度訴字第1901號判決
    （下稱原判決）提起上訴，雖略以：(一)原判決未於理由內說
    明被上訴人訂定補正期間所依憑之基準及依據為何，且未就
    被上訴人所定之補正期間是否相當及是否有裁量濫用之違法
    予以說明，自有判決不備理由之違法。又原判決一方面認定
    被上訴人訂定之補正期間為指定期間，一方面又認定係法定
    期間，所載理由顯前後矛盾；且相關法令並無明文規定補正
    期間應為幾日，原判決卻認被上訴人已依「法定期間」請上
    訴人補正，其所指法定期間究係何項法令所規定期間，未見
    敘明理由，自有判決適用商業登記法第21條規定不當及判決
    不備理由之違法。(二)補正期間之長短涉及人民能否獲准營業
    登記經營業務之營業權之限制，依地方制度法第28條第2款
    規定，應以自治條例定之。然查並無任何自治條例訂有7日
    補正期間之明文，被上訴人所援引之「臺北縣政府受理公司
    行號營利事業設立變更標準作業流程說明」亦非自治條例，
    被上訴人率引為訂定補正期間之依據，顯與地方制度法第28
    條第2款規定有違。原判決未予審酌，認上訴人並無依據要
    求被上訴人定出較長之補正期間，顯有判決不適用法規或適
    用法規不當之違法。(三)原判決就上訴人主張被上訴人違反誠
    實信用方法之攻擊、防禦方法，未記載其法律意見為何，顯
    有判決不備理由之違法，且原判決未適用行政程序法第8條
    規定，判斷被上訴人之審查行為是否違反誠實信用之方法，
    亦有判決不適用法規之違法。(四)原審疏未注意永佳育樂有限
    公司申請案與本件上訴人申請案雷同之處，徒拘泥於兩申請
    案所應補正之文件不同，即遽予認定永佳育樂有限公司案情
    與本件不同，無平等原則適用，顯有判決不適用行政程序法
    第6條規定或適用不當之違誤。(五)原判決漏未適用商業登記
    法第21條、第22條規定，以判斷原處分是否合法，即逕認原
    處分並無違法，顯有判決不適用法規之違法；且上開法規所
    定之法定期間究為訓示規定或強制規定，原判決未予說明，
    亦有判決不備理由之違法等語，為其論據。惟核上訴狀所載
    內容，或係重述其在原審業經主張而為原判決摒棄不採之陳
    詞，或係執其歧異之法律見解，就原審所為論斷或駁斥其主
    張之理由，泛言原判決不備理由或理由矛盾、判決不適用法
    規或適用不當，而未具體表明原判決究竟有如何合於不適用
    法規或適用不當、或有行政訴訟法第243條第2項所列各款之
    情形，尚難認為已對原判決之如何違背法令有具體之指摘。
    依首揭規定及說明，應認其上訴為不合法，應予駁回。且查
    ，原判決亦已敘明：上訴人營業場所之建築物使用用途為「
    視聽歌唱場所」，與擬申辦之「電子遊戲場」屬建築物使用
    類組及變更使用辦法第2條及其附表1所示B1類組第2使用項
    目有所不同，自應變更使用執照或辦妥建築物使用項目更動
    後，始得作為電子遊戲場之營業場所，被上訴人方得核准其
    營利事業變更登記之申請，本件上訴人既未提出用途相符之
    使用執照，即向被上訴人申請電子遊戲場業之營利事業變更
    登記，自與電子遊戲場業管理條例第8條規定未合，況被上
    訴人於民國（下同）95年9月6日以函文通知上訴人於文到7
    日內補正，復再次於95年10月16日以電話催告於95年10月23
    日前補正，實際補正期限亦已逾上述通知函所定之7日補正
    期限，則被上訴人以上訴人逾期未補正載明建築物用途為「
    電子遊戲場」之變更使用執照或辦妥建築物使用項目更動，
    因而否准其「電子遊戲場業」營利事業變更登記之申請，自
    無違誤等情甚詳，經核尚無不合，亦無上訴人所主張本件有
    違誠實信用原則及裁量有所怠惰等情形，附此敘明。
三、據上論結，本件上訴為不合法。依行政訴訟法第249條第1項
    前段、第104條、民事訴訟法第95條、第78條，裁定如主文
    。
中    華    民    國    99    年    3     月    25    日
                    最高行政法院第四庭
                        審判長法官  劉  鑫  楨
                              法官  張  瓊  文
                              法官  林  文  舟
                              法官  曹  瑞  卿
                              法官  陳  鴻  斌
以  上  正  本  證  明  與  原  本  無  異
中    華    民    國    99    年    3     月    25    日
                              書記官  吳  玫  瑩


司法院資訊處製作；財團法人民間司法改革基金會備份。
